【裁判字號】    99,訴,1340
【裁判日期】    990824
【裁判案由】    殺人未遂
【裁判全文】
臺灣板橋地方法院刑事判決              99年度訴字第1340號
公  訴  人  臺灣板橋地方法院檢察署檢察官
被      告  庚○○
選任辯護人  張宸浩律師
            張家豪律師
            楊永成律師
被      告  戊○○
指定辯護人  本院公設辯護人  己○○
被      告  甲○○
選任辯護人  連鳳翔律師
            蕭蒼澤律師
上列被告等因殺人未遂案件，經檢察官提起公訴（99年度偵字第
8977號），本院判決如下：
    主  文
庚○○共同傷害人之身體，處有期徒刑壹年，緩刑貳年，緩刑期
間付保護管束。扣案折疊刀壹支沒收。
戊○○共同傷害人之身體，處有期徒刑伍月，如易科罰金，以新
台幣壹仟元折算壹日。扣案折疊刀壹支沒收。
甲○○共同傷害人之身體，累犯，處有期徒刑陸月，如易科罰金
，以新台幣壹仟元折算壹日。扣案折疊刀壹支沒收。
    事  實
一、甲○○前於民國九十二年間因違反槍砲彈藥刀械管制條例及
    賭博罪等案件，經本院以九十二年度訴字第八四四號判決分
    別判處有期徒刑一年二月、五月，併科罰金新台幣三萬元，
    如易服勞役以新台幣九百元折算一日，應執行有期徒刑一年
    四月確定，於九十五年一月三日有期徒刑及罰金易服勞役執
    行完畢出監（於本案構成累犯）。庚○○、甲○○及戊○○
    於九十九年三月十三日下午五時許，在甲○○女友所經營位
    於臺北縣三重市○○街五八號之「美國小吃店」分桌飲酒（
    其等均未達不能辨識其行為違法或欠缺依其辨識而行為之能
    力之程度，亦無其辨識行為違法或依其辨識而行為之能力有
    顯著減低之情形），嗣庚○○先行離去，並徒步前往上開小
    吃店對面牽車而穿越道路時，適丁○○騎乘機車經過上址，
    見庚○○步伐不穩而影響其通行，遂對庚○○按鳴喇叭，致
    庚○○心生不滿，出言辱罵「叭三小」（台語），並基於傷
    害他人身體之犯意，於丁○○騎乘機車由其右側行駛通過時
    ，庚○○上前將丁○○及所騎機車推倒在地，旋以拳打腳踢
    方式毆打丁○○，丁○○則以其安全帽揮擊庚○○；此時在
    上開小吃店內之甲○○、戊○○，因聽聞小吃店洗碗人員喊
    稱庚○○與人發生衝突，遂先後由店內跑到上址衝突現場，
    詎庚○○即承前傷害之犯意，與甲○○、戊○○共同基於傷
    害他人身體之犯意聯絡，於丁○○站起身後，由甲○○在丁○○之正面揮拳毆打丁○○，丁○○亦以其安全帽反擊，戊○○則自丁○○右後方徒手毆打其頭部、臉部，復於丁○○
    以手推擋時，庚○○手持當天上午在跳蚤市場所購入之折疊
    刀（非槍砲彈藥刀械管制條例所列管之刀械），刺入身穿雨
    衣、羽絨夾克之丁○○的右前胸部位，丁○○因而向後退，
    戊○○、甲○○復揮拳毆打丁○○，庚○○則手持上開折疊
    刀刺向丁○○，經丁○○以手及身體阻擋，該折疊刀因而劃
    傷丁○○之右手臂及右邊頸部，嗣丁○○往後退並處於半蹲
    狀態，繼續遭戊○○及甲○○揮拳毆打時，庚○○又手持上
    開折疊刀刺入丁○○後背部位（起訴書記載傷及「右後胸」
    ）；丁○○因上開衝突而受有右前胸深部刀傷（一點五乘零
    點五乘五公分，深及胸腔內）、右背深部刀傷（一點五乘零
    點五乘四公分）併肌肉撕裂傷、右眼外傷性眼眶骨骨折併驗
    眼凹陷及右邊頸部、右手臂撕裂傷之傷害（起訴書漏載右眼
    外傷性眼眶骨骨折併驗眼凹陷及右邊頸部、右手臂撕裂傷部
    分，應予補充）。嗣於同日下午六時許，臺北縣政府警察局
    三重分局員警丙○○駕駛警車搭載小隊長林守一及員警黃炳
    皇行經上址衝突地點發現有民眾遭人圍毆，小隊長林守一、
    員警黃炳皇見狀先行下車前去制伏戊○○、甲○○，而員警
    丙○○將警車停妥後立即下車制伏庚○○，並要求其交出手
    持之折疊刀，庚○○見狀將折疊刀換至左手並趁機丟至地上
    ，再以腳將該刀撥至路旁停放之車輛下，為警在地上起獲而
    扣得上開折疊刀一支，後因員警發現有人受傷，旋即呼叫救
    護車到場後，丁○○自行坐上救護車至馬偕紀念醫院急救。
二、案經丁○○訴由臺北縣政府警察局三重分局移送臺灣板橋地
    方法院檢察署檢察官偵查起訴。
    理  由
壹、證據能力：
    按被告以外之人於審判外之言詞或書面陳述，除法律有規定
    者外，不得作為證據，刑事訴訟法第一百五十九條第一項固
    定有明文；惟被告以外之人於偵查中向檢察所為之陳述，除
    顯有不可信之情況者外，得為證據，同法第一百五十九條之
    一第二項亦規定明確。又被告以外之人於審判外之陳述，雖
    不符同法第一百五十九條之一至之四規定，而經當事人於審
    判程序同意作為證據，法院審酌該言詞陳述或書面陳述作成
    時之情況，認為適當者，亦得為證據；當事人、代理人或辯
    護人於法院調查證據時，知有第一百五十九條第一項不得為
    證據之情形，而未於言詞辯論終結前聲明異議者，視為有前
    項之同意，此據刑事訴訟法第一百五十九條之五規定甚明。
    查被告庚○○、戊○○、甲○○及選任辯護人、指定辯護人
    ，對於證人即告訴人丁○○、共同被告庚○○、戊○○及甲○○於警詢、偵查時之陳述、證人丙○○、乙○○於偵查中
    之陳述，暨後述所列各項書證等證據方法之證據能力，於本
    院準備程序或審理中分別陳稱：「證據能力均不爭執」、「
    證據能力不爭執」、「沒有意見」等語（見九十九年五月十
    日準備程序筆錄、同年八月十日審判筆錄）；又上開證人丁○○、丙○○、乙○○、共同被告庚○○、戊○○、甲○○
    於偵查中均經檢察官以證人身分傳訊具結所為之證述，並經
    本院審理中傳訊證人丁○○、丙○○、乙○○及共同被告戊○○等人到庭接受交互詰問，復無證據證明有顯不可信之情
    況，依據首揭刑事訴訟法第一百五十九條之一第二項規定，
    上開證人偵查中陳述符合傳聞證據之例外情形，自有證據能
    力；況本件被告及辯護人於審判程序均同意上開證人偵查及
    警詢時陳述作為證據，且本院審酌上開證人偵查、警詢時陳
    述及後述所列各項書證等證據方法作成時之情況，認為並無
    不適當之情事，是上開證人警詢、偵查中之陳述及後述所列
    各項書證，依刑事訴訟法第一百五十九條之五規定，亦均得
    作為證據。
貳、認定犯罪事實所憑之證據及理由：
一、訊據被告庚○○、戊○○及甲○○對於告訴人丁○○於九十
    九年三月十三日下午五時許，騎乘上開機車行經上址衝突地
    點，因行車糾紛與被告庚○○發生口角爭執，遭被告庚○○
    及嗣後跑到衝突現場之被告甲○○、戊○○等人，以事實欄
    所載之方式共同毆打，丁○○並遭折疊刀刺入右前胸、背部
    ，並於阻擋時遭刀割傷右邊頸部、右手臂，致丁○○因此受
    有右前胸深部刀傷（一點五乘零點五乘五公分，深及胸腔內
    ）、右背深部刀傷（一點五乘零點五乘四公分）併肌肉撕裂
    傷、右眼外傷性眼眶骨骨折併驗眼凹陷及右邊頸部、右手臂
    撕裂傷之傷害，適有員警丙○○駕駛警車搭載小隊長林守一
    、員警黃炳皇等人巡邏經過該處，立即下車制伏被告庚○○
    、戊○○及甲○○，並當場扣得被告庚○○丟至地面之折疊
    刀一支，且立即呼叫救護車將告訴人丁○○送醫急救之事實
    ，於警、偵訊及本院審理中供述不諱，並據證人丙○○於偵
    訊及本院審理中之證述暨證人林守一於本院審理中證述綦詳
    ；此外，復有馬偕紀念醫院九十九年四月三日、同年五月二
    十二日乙種診斷證明書（見偵卷第一一四頁、本院卷第二宗
    告訴人於九十九年六月二十八日提出刑事陳述(二)狀附之診斷
    證明書）、馬偕紀念醫院九十九年六月十一日以馬院醫急字
    第０九九０００二四六五號函附之急診病歷影本（按：上開
    急診病歷上記載丁○○之右手臂、右頸部位，均受有「ｌａ
    ｃｅｒａｔｉｏｎ」撕裂傷等字，堪認告訴人丁○○於案發
    當時亦受有右手臂、右頸部撕裂傷之傷害）、案發現場照片
    、位置圖等件在卷可稽，且有折疊刀一支扣案可資佐證，堪
    信屬實。又本院囑託法務部法醫研究所就告訴人丁○○所受
    右前胸部、後背部之穿刺傷是否為扣案折疊刀所刺傷或其他
    刀類所傷一節進行鑑定，法務部法醫研究所依據扣案折疊刀
    之刀刃長度、寬度、告訴人丁○○之胸部、背部傷口長度、
    被告庚○○之供述、其取得折疊刀之過程，及支持扣案折疊
    刀與丁○○傷口之相關性等項，綜合研判扣案折疊刀與告訴
    人丁○○於九十九年三月十三日所受胸部、背部之穿刺傷有
    相符合之相關性，可支持該扣案折疊刀確符合為造成穿刺丁○○胸背部之兇器之可能性等情，有法務部法醫研究所九十
    九年七月八日法醫理字第０九九０００三五九四號函附法醫
    文書審查鑑定書在卷可稽；復參以證人林守一於本院審理中
    證稱：案發當時派出所員警來到現場時，我們有交代他們在
    附近搜查，後來他們有調到監視器錄影帶，伊還有問員警有
    無找到其他兇器，員警他們說沒有找到，且丙○○找到扣案
    折疊刀後，伊並沒有聽到現場圍觀民眾有說還有其他刀械等
    語；此外，員警並未在上開衝突現場搜得扣案折疊刀以外之
    其他刀類兇器，可認扣案折疊刀係本件衝突時造成穿刺丁○○右胸、後背部之兇器。
二、查被告庚○○於九十九年三月十四日警詢時供稱：伊當時持
    該扣案折疊刀刺向丁○○的胸部，伊記得從丁○○的胸部刺
    一下而已；該把折疊刀是伊跳蚤市場購買的，伊當時是（將
    折疊刀）放在外套右口袋內；伊當時是要到對面南聖宮牽車
    ，然後伊不知道什麼原因就跟丁○○吵架，他拿安全帽敲伊
    頭，之後伊拿刀刺向他胸部等語；又於同日偵查中供稱：該
    折疊刀是伊星期六早上騎機車去跳蚤市場買的，買了之後就
    放在褲子右口袋；案發經過是當天伊跟其他人在三重市○○
    街五八號小吃店喝酒，之後伊先離開要去機車裡面拿包包，
    突然有人拿安全帽砸伊頭，伊就倒在地上，（後來）有人在
    喊，甲○○、戊○○就出來幫伊解圍，伊在地上的時候把刀
    子拿出來，（伊）站起來之後戊○○、甲○○與被害人打成
    一團，伊衝過去時，刀子去刺到被害人，好像是刺在胸前，
    只有刺一刀；戊○○、甲○○應該沒有拿伊的刀子等語；復
    於本院羈押訊問時供述：伊受到被害人持安全帽毆打，所以
    戊○○、甲○○他們看到就過來幫忙伊毆打被害人，所以伊
    才有機會站起來拿放在口袋的刀子來刺他（指丁○○），其
    他兩人（指被告戊○○、甲○○）應該沒有拿持刀攻擊被害
    人，他們（指被告戊○○、甲○○）不知道伊有帶刀子等語
    。是被告庚○○於警詢、偵查及本院羈押訊問時業已供承其
    於案發當時有持扣案折疊刀刺向告訴人丁○○之胸部，且被
    告庚○○於警、偵訊時係經員警、檢察官一問一答方式製作
    警詢、偵訊筆錄，員警、檢察官係邊詢問、訊問邊繕打製作
    筆錄，而員警詢問、檢察官訊問時語氣平和，被告庚○○回
    答問題並無語意不明、誘導訊問或其他受外力影響之情形，
    業經本院依職權勘驗被告庚○○上開警詢錄音帶、偵查錄影
    光碟屬實，並製有勘驗筆錄二份在卷可稽，堪認被告庚○○
    上開警、偵訊時陳述內容為其案發當日親身經歷之過程，自
    得採為本案判斷事實之根據，是被告庚○○之辯護人辯稱員
    警對庚○○製作警詢筆錄時有誘導嫌疑云云，並非足採。又
    依被告庚○○為警查獲當時其右手有受傷流血之情形，業據
    證人丙○○、林守一於本院審理中證述明確，而被告庚○○
    於警詢時亦供述伊的傷勢可能是伊與丁○○拉扯時劃到折疊
    刀，造成伊右手小指受傷等語；且本件員警採自扣案折疊刀
    之刀刃、刀柄血跡棉棒及庚○○於案發當時所穿外套之血跡
    棉棒所檢出之ＤＮＡ－ＳＴＲ型別，均與被告庚○○之ＤＮ
    Ａ－ＳＴＲ型別相符，該型別在台灣地區中國人分布機率預
    估為４. ６６x １０-20 ，上述證物可排除來自被告戊○○
    、甲○○及被害人丁○○等三人之可能性等情，亦有臺北縣
    政府警察局九十九年四月二十六日北縣警鑑字第０九九００
    六四七三０號鑑驗書在卷可稽，足認被告庚○○於案發當時
    與被害人丁○○發生肢體衝突時，被告庚○○之右手亦同時
    遭到扣案折疊刀所傷；又參以本件員警丙○○駕駛警車搭載
    小隊長林守一、員警黃炳皇巡邏經過上開衝突現場發現有民
    眾遭人圍毆，小隊長林守一、員警黃炳皇見狀先行下車前去
    制伏戊○○、甲○○，而員警丙○○將警車停妥後立即下車
    制伏庚○○，並要求其交出手持之折疊刀，庚○○見狀將折
    疊刀換至左手並趁機丟至地上，再以腳將該刀撥至路旁停放
    之車輛下，嗣為警在地上起獲而扣得上開折疊刀一支等情，
    亦據證人丙○○、林守一於本院審理中證述屬實，是倘若被
    告庚○○於衝突當時並未手持扣案折疊刀攻擊告訴人丁○○
    ，則何以被告庚○○之右手指會為折疊刀所傷，且該扣案折
    疊刀最後亦係被告庚○○丟至地上而為警查獲。故依被告庚○○上開警詢、偵查及本院羈押訊問時供述有持扣案折疊刀
    刺傷丁○○等語，且其於上開偵查中供述被告戊○○、甲○○應該沒有拿伊的刀子等語，並於本院羈押訊問時供稱戊○○、甲○○應該沒有拿持刀攻擊被害人，他們（指被告戊○○、甲○○）不知道伊有帶刀子等語，復參酌被告庚○○於
    案發當時與被害人丁○○發生衝突拉扯時，被告庚○○之右
    手指亦同時遭到扣案折疊刀所傷，且上開扣案折疊刀之刀刃
    或刀柄上除被告庚○○之血跡外，並沒有被告戊○○、甲○○之血跡，員警亦未在該折疊刀上採得可供比對之指紋等情
    （見卷附刑事警察局九十九年五月十八日刑紋字第０九九０
    ０六二六七三號鑑定書），顯難認被告戊○○、甲○○於案
    發當時有手持扣案折疊刀攻擊證人丁○○之情形。是綜上各
    節以觀，堪認本件丁○○於案發當時係遭被告庚○○手持扣
    案折疊刀刺入其右前胸及後背部，並持該折疊刀劃傷其右邊
    頸部、右手臂，致丁○○因此受有右前胸深部刀傷、右背深
    部刀傷及右邊頸部、右手臂撕裂傷之傷害之傷害。至被告庚○○、戊○○、甲○○固於警詢、偵審中均供稱渠等於案發
    前有飲酒等語，且被告庚○○、戊○○、甲○○為警查獲後
    於同日下午六時四十六分、下午七時十一分、下午七時八分
    許，經警測得渠等之呼氣酒精濃度分別為每公升一點一二毫
    克、零點一二毫克、零點六二毫克等情，有酒精測定表三張
    在卷可稽；惟被告戊○○、甲○○對其等案發當時如何與丁○○發生衝突等過程，均能清楚記憶，並於本院審理中具體
    回答，足認被告戊○○、甲○○於案發當時意識清醒，而被
    告庚○○於警詢時對其如何購得扣案折疊刀，並於案發當時
    如何與丁○○發生糾紛而持該折疊刀刺向證人丁○○胸部等
    節，亦能清楚陳述，復參酌被告庚○○於案發當時與證人丁○○發生行車糾紛時有出言辱罵丁○○「叭三小」（台語）
    ，且員警丙○○到達現場要求其將手持折疊刀放下時，被告
    庚○○見狀先將刀子換到左手，並將該刀子丟至地上，再以
    腳將刀子踢開等情，業據證人丁○○、丙○○於本院審理中
    證述在卷，堪認被告庚○○雖因其於案發前有飲酒而於案發
    後經警測得其呼氣酒精濃度達每公升一點一二毫克，然其於
    案發當時與丁○○發生行車糾紛時，竟知出言辱罵丁○○「
    叭三小」，並於員警到達衝突現場要求其將折疊刀放下時，
    尚知將折疊刀換手握持，並將該刀子丟至地上，再以腳將刀
    子踢開，以防止員警查獲該折疊刀，堪認被告庚○○於案發
    當時之意識尚屬清醒，應有辨識其行為違法之能力，是被告
    庚○○、戊○○、甲○○於本案行為時尚未達刑法第十九條
    第一項所定不能辨識其行為違法或欠缺依其辨識而行為之能
    力之程度，亦無同條第二項規定辨識行為違法或依其辨識而
    行為之能力有顯著減低之情形，被告庚○○於本院審理中辯
    稱其當天喝醉酒，什麼都不知道，現在回想起來，只斷斷續
    續記得伊有拿刀，至於有沒有拿刀刺被害人伊也不知道等語
    ，及其選任辯護人辯稱：庚○○因飲酒而於案發當時無辨別
    是非之能力等語，均非足採。
三、至證人丁○○固於警、偵訊及本院審理中指證被告甲○○係
    案發當時持刀攻擊伊胸部，及持刀刺傷伊的右手臂及右頸部
    之人，並分別證述如下：(一)證人丁○○於警詢時證稱：當時
    庚○○一直打伊頭部，戊○○就加入也攻擊伊頭部及背部，
    庚○○這時被伊推倒在地，一轉身看見甲○○持刀攻擊伊的
    胸部一刀，甲○○刺一刀後伊就往後退，這時戊○○就往前
    方將伊向前推，這時庚○○就從地上爬起來抓住伊的左手往
    甲○○的方向過去，甲○○就刺傷伊的右手及右頸部，後來
    伊再次往後退，其中兩個人就將伊壓制在地上，這時有人喊
    警察來了，這三個人中有一人就回答說警察是三小（台語）
    ，代表來也一樣，而伊正要爬起來之際，後方就感覺有人持
    刀刺伊背部，但伊不知道這一刀是誰刺的等語；(二)又於偵查
    中證稱：當時伊騎車經過案發地點，看到庚○○在過馬路，
    伊就按喇叭警告他有機車，伊就從他的後右側超到他的前方
    ，他就說「幹，叭三小」，伊就回頭看他一下，他就衝過來
    ，從伊左後方將伊及機車推倒在地上，當時伊人躺在地上，
    他（指庚○○）就對伊拳打腳踢，伊就拿起安全帽並慢慢的
    站起來，擋住他的攻擊，伊完全站起來後，就有伊人從伊後
    方到右後方處，以拳頭攻擊伊的頭部，伊就起身轉頭看是被
    告戊○○攻擊伊，伊就以手擋他，而他就一邊打，一邊將伊
    往前推，伊還來不及反應時，有一支刀子從伊右前方進入伊
    的胸部，當時是被告甲○○持刀攻擊伊，伊就往後退，被告
    戊○○在伊後方再將伊往前推，伊就以手擋，被告庚○○就
    加入毆打伊，他一直拉伊的左手再往前，此時被告甲○○又
    拿刀往前刺，刺到一右邊的手腕及脖子右側，伊又往後退，
    就有二人分別壓著伊的左右肩膀，將伊壓在地上，當時伊就
    跌坐在地上，這時伊聽到有人喊警察來，此時有人持刀從伊
    右背部刺一刀，伊不知道這一刀是何人刺的等語；(三)復於本
    院審理中證稱：「我騎機車經過上開地點時看到一個人要過
    馬路，我對他按喇叭，當時那個人的走向是N 字型，步伐有
    點不太穩定，我就按喇叭要經過，我騎得不是很快，慢慢的
    從他的右側經過，他突然就像抓狂一樣從我的左後側猛撲過
    來，把我連車帶人推倒，他當時要穿越馬路，我騎過去的時
    候他是要從我的左邊走到右邊，我是從他的右後側經過，因
    為他當時人是在路中間，之後那個人就對我拳打腳踢，當時
    他穿黑色的上衣，當時我被機車壓到要起來的時候，他就一
    直對我拳打腳踢，我也一直跟他抗爭，我就用安全帽一直擋
    著就爬起來，當我起身之後我後面又有人攻擊我，從我的右
    後側攻擊我的頭部跟頸部，他們用拳頭攻擊我，當時我就把
    一開始跟我發生爭執的那個穿黑上衣的人推倒在地之後，我
    就轉身看看是誰在攻擊我，那個從後面攻擊我的人也是穿黑
    色上衣，但是是理光頭，我把第一個跟我起衝突的人推倒之
    後，當時那個理光頭的人又很猛烈的攻擊我，我回身抵擋的
    時候第一刀就從我的胸部插進去了，是另外一個長頭髮的人
    刺我的，那個光頭把我往前推打的時候，那名長頭髮的人就
    拿刀子刺我，我將第一個穿黑色衣服的人推倒之後，那名長
    頭髮的人很快速的從我的右前方衝過來，一刀就往我的右胸
    刺進去，長頭髮的那個人也是穿黑色衣服，我被刺一刀之後
    就往後退，我後面那個光頭又將我往前推，這個時候一開始
    的那個黑上衣的人也爬起來了，他起來之後就抓著我的左手
    把我往前拉，並又對我拳打腳踢，那個長頭髮的人第二次拿
    刀捅我的時候，我有用右手擋住，那天我穿羽毛衣跟雨衣，
    我的右手就有受傷，我的頸部靠近大動脈的地方也有受傷，
    我往後退之後那個光頭又把我往前推，我的下腹部又被刺了
    兩刀，一樣是那個長頭髮的人刺的，當時我很痛往後退的時
    候，腳被東西絆到我就跌坐在地上，這個時候我已經蹲坐下
    來了，我感覺到有兩個人壓著我的肩膀，又有人從我後面捅
    我一刀，這一刀是誰刺的我就真的不知道了，這個時候員警
    的巡邏隊剛好過來，有人在喊說警察來了，那時候我也聽到
    那三人其中一人說『警察是啥小，叫代表來也沒關係，叫媒
    體來照相也沒關係』（台語），警察過來之後我就起來跟員
    警說剛剛的事發經過，警察就處理了，那時候救護車來了之
    後就送我去醫院急救了。（你現在可以確實分辨出當時那三
    個打你的人中的哪一個人拿刀刺你嗎？）可以，我確定是長
    頭髮的人刺我的，因為當時那個人是從我的正面刺我，所以
    我可以認出他。（當時拿刀刺你的人是不是一開始你騎車經
    過時跟你發生爭執的那個人？）不是。‧‧‧（你現在認得
    出當時打你的那三人的長相嗎？）可以。（當時把你的機車
    推倒及辱罵你的是在庭的哪位被告？命證人當庭指認）穿粉
    紅色衣服的那位。（證人指認在庭被告蔡材旺）（當時從你
    背後攻擊你的那位理光頭的人是在庭的哪位被告？）在我右
    後方穿綠色襯衫的這位。（證人指認在庭被告戊○○）（當
    時留長頭髮拿刀刺你的人是在庭的哪位被告？）穿藍色衣服
    這位。（證人指認在庭被告甲○○）」等語。惟查：證人丁○○指證被告甲○○持刀攻擊伊胸部，並持刀刺傷伊的右手
    臂及右頸部等情節，與被告庚○○上開警詢、偵查及本院羈
    押訊問時供述其於案發當時有持扣案折疊刀刺向被害人丁○○之胸部等語，顯不相符，並與被告甲○○於警詢、偵查及
    本院審理中均堅詞否認其於案發當時有持刀刺傷被害人丁○○，並供稱案發當時伊沒有看見庚○○有拿刀，伊當時也不
    知道他有刀等語，亦相齟齬。而依證人丁○○證述案發當時
    持刀之人第二次拿刀捅伊時，伊有用右手擋住等語，顯見被
    害人丁○○當時與持刀者之間有阻擋之肢體衝突，倘若被告
    甲○○於案發當時係手持扣案折疊刀刺傷被害人丁○○之人
    ，衡情被告甲○○之手部或身體勢將會因此受傷流血，但依
    據上開臺北縣政府警察局鑑驗書所示，扣案折疊刀之刀刃或
    刀柄上除被告庚○○之血跡外，並沒有被告戊○○、甲○○
    之血跡，且被告庚○○於警詢時亦供述伊的傷勢可能是伊與
    丁○○拉扯時劃到折疊刀，造成伊右手小指受傷等語，已如
    前述，復無其他證據證明被告甲○○之手指或身體於案發當
    時有與丁○○因持刀攻擊之衝突而受傷之情形，足徵證人丁○○證述係被告甲○○於案發當時係手持折疊刀刺傷伊之人
    等語，顯與常情相悖，已難採信；再參酌被告庚○○因行車
    糾紛而與證人丁○○發生口角爭執並先出手攻擊丁○○之人
    ，而被告甲○○原本在上開小吃店內，其因聽聞小吃店洗碗
    人員喊稱庚○○與人發生衝突，而與被告戊○○先後跑到上
    址衝突現場加入參與毆打被害人之人，亦據被告甲○○、戊○○、證人乙○○於偵查、本院審理中供證在卷，足認被告
    甲○○與證人戊○○之間並無任何糾紛爭執，衡諸常情，被
    告甲○○自應無持刀攻擊被害人之動機，且該折疊刀既係被
    告庚○○所購買並帶到案發現場之兇器，被告庚○○並於偵
    查中供稱案發當時戊○○、甲○○應該沒有拿伊的刀子等語
    ，復於本院羈押訊問時供稱戊○○、甲○○應該沒有拿持刀
    攻擊被害人，他們不知道伊有帶刀子等語，再觀之被告庚○○、甲○○、戊○○為警查獲時在警局所拍攝照片，可知其
    三人當時均身穿黑色衣服，被告庚○○、甲○○二人之頭髮
    長度相當，則證人丁○○於案發當時係下午五、六時許，天
    色已經昏暗之情形下，是否將被告庚○○誤認為被告甲○○
    ，自屬可能；且依證人丁○○於本院審理中證述：案發當時
    持刀刺伊的長頭髮那個人，他當時有穿一件黑色的夾克等語
    ，與被告庚○○為警查獲時在警局所拍攝照片顯示其當時有
    身穿黑色外套之情形相符，而證人丙○○於本院審理中亦證
    稱伊記得案發當時庚○○有穿黑色外套，員警把他們帶回分
    局之後就直接替他們拍照，他們都沒有換衣服等語，是證人
    丁○○於本院審理中證述持刀刺傷伊之被告甲○○於案發當
    時穿著黑色夾克外套，與被告甲○○於案發當時穿著情形不
    合，反而與被告庚○○當時所穿衣物之特徵相符，足徵證人
    丁○○有將庚○○誤認為甲○○之情形；此外，復無其他積
    極證據足以佐證證人丁○○於警、偵訊及本院審理中證述本
    件案發當時係被告甲○○持刀攻擊伊胸部，及持刀刺傷伊的
    右手及右頸部之人等節，與事實相符，是證人丁○○此部分
    證述情節，尚難遽以採信。
四、按告訴人之告訴，係以使被告受刑事訴追為目的，是其陳述
    是否與事實相符，仍應調查其他證據以資審認（最高法院三
    十二年上字第六五七號、五十二年台上字第一三００號判例
    參看）。茍告訴人所攻擊之詞，尚有瑕疵，則在此瑕疵未予
    究明以前，即不能遽採為斷罪之基礎（最高法院六十九年台
    上字第一五三一號判決參照）。再按刑法殺人罪之成立，不
    僅客觀上須有殺人之行為，且行為人於主觀上須具有使人死
    亡之知與欲，始足當之。而殺人與傷害之區別，應以有無殺
    意為斷，即行為人於下手時有無決意取被害人之生命為準，
    至於被害人受傷處是否致命部位，及傷痕多寡、輕重為何等
    ，亦僅得供審判者心證之參考，究不能據為絕對之標準；又
    行為人於行為當時，主觀上是否有殺人之故意，除應斟酌其
    使用之兇器種類、攻擊之部位、行為時之態度、表示外，尚
    應深入觀察行為人與被害人之關係、衝突之起因、行為當時
    所受之刺激、下手力量之輕重，被害人受傷之情形及行為人
    事後之態度等各項因素綜合予以研析，最高法院亦有十八年
    上字第一三０九號、十九年上字第七一八號、二十年非字第
    一０四號、七十八年台上字第五二一六號判例可資參照。是
    被害人受傷處所是否致命部位及傷痕之多寡，輕重如何，雖
    足供為判定行為人有無殺意之參考，惟尚非係判定行為人具
    有殺人犯意之絕對標準。而殺人犯意之存否，固係隱藏於行
    為人內部主觀之意思，且此意思可能係存在有相當之時間，
    亦可能係在下手之際方產生，惟不論係何種情況均須以積極
    並確實之證據證明之，方足以認定之，亦即該項殺人或傷害
    之主觀犯意認定，仍須參酌各方面直接、間接證據，例如行
    為人與被害人之關係，事前之仇隙是否足以引起其殺人之動
    機、所用兇器為何、攻擊時之力勁是否猛烈、被害人之傷勢
    如何、受傷部位是否足以致命、攻擊後之後續動作是否意在
    取被害人性命等一切客觀情狀全盤審酌考量，而不得以推測
    或擬制之方法，以為裁判之基礎。經查：
(一)、本件證人丁○○遭被告庚○○、甲○○、戊○○共同毆打，
    並遭被告庚○○持折疊刀刺向其右前胸、後背部及刺傷右邊
    頸部、右手臂，因而受有右前胸深部刀傷（一點五乘零點五
    乘五公分，深及胸腔內）、右背深部刀傷（一點五乘零點五
    乘四公分）併肌肉撕裂傷、右眼外傷性眼眶骨骨折併驗眼凹
    陷及右邊頸部、右手臂撕裂傷之傷害，業如前述，但此受傷
    之結果，僅屬犯罪後之客觀狀態，此究係「傷害」或「殺人
    未遂」之犯罪結果，在法律上各有不同之評價，是本案應審
    究被告行為時主觀上係基於何種犯罪故意。茲被告庚○○、
    甲○○、戊○○於警詢、偵查及本院審理中，均僅供承傷害
    丁○○之犯行，且被告庚○○於警詢、偵查中供稱：伊當時
    是要到對面南聖宮牽車，然後伊不知道什麼原因就跟丁○○
    吵架，他拿安全帽敲伊頭，之後伊拿刀刺向他胸部，甲○○
    、戊○○他們是看伊被丁○○持安全帽打，為了幫伊，才毆
    打丁○○，伊與丁○○不認識，也沒有仇怨或債務糾紛；案
    發經過是當天伊跟其他人在三重市○○街五八號小吃店喝酒
    ，之後伊先離開要去機車裡面拿包包，突然有人拿安全帽砸
    伊頭，伊就倒在地上，（後來）有人在喊，甲○○、戊○○
    就出來幫伊解圍，伊在地上的時候把刀子拿出來，（伊）站
    起來之後戊○○、甲○○與被害人打成一團等語，被告甲○○於警詢時亦供稱：因伊朋友庚○○與被害人丁○○互毆，
    伊與朋友戊○○見狀即加入圍毆丁○○，但伊不認識被害人
    等語，被告戊○○於警詢時復供稱：案發當時伊看見朋友甲○○及客人（指庚○○）與被害人丁○○在路上打架，伊上
    前要制止時有被打到肩部，所以伊開始出手毆打被害人丁○○，伊不認識該被害人，雙方之間並沒有仇隙，當時被害人
    是路過案發地點等語。而證人丁○○就衝突起因於偵查中亦
    證述當時伊騎車經過案發地點，看到庚○○在過馬路，伊就
    按喇叭警告他有機車，伊就從他的後右側超到他的前方，他
    就說「幹，叭三小」，伊就回頭看他一下，他就衝過來，從
    伊左後方將伊及機車推倒在地上，當時伊人躺在地上，他（
    指庚○○）就對伊拳打腳踢，伊就拿起安全帽並慢慢的站起
    來，擋住他的攻擊，伊完全站起來後，就有一人從伊後方到
    右後方處，以拳頭攻擊伊的頭部，伊就起身轉頭看是被告戊○○攻擊伊，伊就以手擋他，而他就一邊打，一邊將伊往前
    推，伊還來不及反應時，有一支刀子從伊右前方進入伊的胸
    部，伊就往後退，被告戊○○在伊後方再將伊往前推，伊就
    以手擋，被告庚○○就加入毆打伊，他一直拉伊的左手再往
    前，此時被告甲○○又拿刀往前刺，刺到伊右邊的手腕及脖
    子右側，伊又往後退，就有二人分別壓著伊的左右肩膀，將
    伊壓在地上，當時伊就跌坐在地上，這時伊聽到有人喊警察
    來，此時有人持刀從伊右背部刺一刀，伊不知道這一刀是何
    人刺的等語；又於本院審理中證稱：伊跟庚○○發生糾紛時
    ，雙方並沒有大小聲，我們其實沒有吵起來，他當時都是罵
    一些租話，例如「幹你娘，你在叭三小」之類的話等語。是
    依被告庚○○、甲○○、戊○○及證人丁○○上開供證情節
    ，顯見被告庚○○當時酒後徒步通過馬路，因丁○○騎乘機
    車通過該路口對其按鳴喇叭，被告庚○○心有不滿，雙方始
    發生口角爭執並進而互毆，而被告甲○○因得悉被告庚○○
    遭人毆打，為協助庚○○脫困，而與被告戊○○先後前往現
    場與庚○○共同毆打證人丁○○，且被告庚○○、甲○○、
    戊○○於案發前均不認識證人丁○○，足認被告三人與證人
    丁○○間並無仇恨，衡情被告三人應無殺害丁○○之動機，
    若謂被告三人因上開行車糾紛，即萌生殺害丁○○致死犯意
    ，尚嫌速斷；況本件亦無積極證據可資證明被告庚○○、甲○○、戊○○三人在毆打丁○○或被告庚○○持折疊刀刺向
    丁○○之際，渠等有何殺人或致丁○○於死之動機存在。故
    被告庚○○、甲○○、戊○○三人當日僅因被告庚○○與丁○○之間有行車糾紛之原因，而與丁○○發生互毆，其等是
    否因此細故衝突，即有將丁○○殺害致死之故意，顯非無疑
    。復依證人丙○○於本院審理中證述當時伊巡邏經過，第一
    幕伊看到三個人打一個人，被害人有倒地又爬起來，當時伊
    距離他們有一個車道的距離，沒有看到他們手上有拿東西，
    伊的兩位同事先過去，伊因開車所以比較慢過去，伊過去之
    後就看到戊○○跟甲○○都被伊的同事壓制了，伊過去時看
    到庚○○手上有一把折疊刀，伊就叫他放下刀，他馬上就把
    刀子放下並用腳把刀踢開，伊就將庚○○壓制等語，堪認被
    告三人於員警到場時立即為警所制伏，並無接續再為其他之
    攻擊行為，顯然被告庚○○、甲○○、戊○○對於丁○○之
    教訓意味濃厚，並已知所節制，則被告三人下手時有無殺死
    證人丁○○之故意，自有疑義。
(二)、又證人丁○○於上揭時地，遭被告庚○○、甲○○、戊○○
    毆打，並遭被告庚○○持折疊刀刺向其右前胸、後背部及刺
    傷右邊，丁○○所受較嚴重之穿刺傷勢，固有右前胸深部刀
    傷（一點五乘零點五乘五公分，深及胸腔內）、右背深部刀
    傷（一點五乘零點五乘四公分）之傷害，然證人丁○○經救
    護車送到馬偕紀念醫院時，其意識清楚，生命跡象尚算穩定
    ，經身體檢查發現右前胸及後背有一穿刺傷，高度懷疑有傷
    及內部造成氣血胸之情形，緊急插胸管治療，引流管有紅色
    鮮血，另安排術前檢查及胸部電腦斷層檢查，於當晚緊急手
    術探查、止血，術後至外科加護病房進行後續觀察及治療等
    情，有馬偕紀念醫院九十九年六月四日馬院醫急字第０九九
    ０００二００五號函及所附病歷資料在卷可稽；且依證人丁○○於九十九年六月二十九日本院審理中證稱：伊案發當時
    的意識非常清楚，伊當時還可以清楚的跟員警說伊被刺到那
    個地方，而且伊還是自己走上救護車，到了醫院之後所有的
    文件都是伊自己簽的等語，足認丁○○於案發當日經救護車
    送至馬偕紀念醫院急救時，其意識清楚並可以自行走上救護
    車，並無立即生命危險；且扣案折疊刀之刀刃長十一公分（
    見卷附臺北縣政府警察局刀械鑑驗照片所示扣案折疊刀之長
    度），但被告庚○○當時持該折疊刀刺入丁○○右前胸、右
    背之刀傷長度分別為五公分、四公分（見卷附馬偕紀念醫院
    九十九年四月三日診斷證明書），均不及刀刃長度之一半，
    復觀諸卷附馬偕紀念醫院診斷證明書及病歷資料，並未發現
    丁○○於案發當時遭到折疊刀刺入，有傷及胸部、背部之肌
    肉或骨頭之情形，堪認被告庚○○當時下手力道尚非甚重，
    是本件自難僅憑證人丁○○受有上開右前胸深部刀傷及右背
    深部刀傷，即認被告庚○○、甲○○、戊○○有殺人之故意
    。故綜上各情以觀，堪認被告三人應僅具有單純普通傷害之
    故意，本件尚難遽認被告三人有何殺人之犯意。至馬偕紀念
    醫院上開回函另謂：依病人（指丁○○）之傷勢，若未及時
    治療會危及生命等語，該函文意指若延誤將丁○○送醫治療
    ，對其生命將造成危害，但依據被告三人與證人丁○○上開
    衝突發生之原因及經過，被告三人當時係基於教訓而傷害丁○○之意，有如前述，且本件員警巡邏經過案發現場制止被
    告三人後即呼叫救護車至現場將丁○○載送至醫院急救時，
    被告三人當時並無繼續攻擊丁○○之行為或有何阻礙丁○○
    送醫之情形，是本件證人丁○○遭被告三人毆傷後送醫時雖
    受有上開傷害，若未及時治療將危及生命等情，但在無其他
    積極證據佐證下，尚難遽認被告三人當時有剝奪證人丁○○
    生命之殺人故意，是被告庚○○、甲○○及戊○○均辯稱其
    等並無殺害被害人之意思等語，堪以採信。從而，本件尚難
    認被告三人係出於殺人之犯意攻擊證人丁○○，尚不得論以
    殺人未遂罪刑，而應僅構成刑法第二百七十七條第一項之傷
    害罪，公訴意旨漏未斟酌上情，認被告庚○○、甲○○、戊○○三人攻擊丁○○並致其受傷乙節涉有殺人未遂罪嫌，容
    有未洽。
參、論罪科刑：
一、核被告庚○○、甲○○、戊○○所為，均係犯刑法第二百七
    十七條第一項之傷害罪。又被告庚○○於案發當時徒手毆打
    及手持扣案折疊刀刺傷告訴人丁○○，係基於單一傷害之意
    思接續進行，應論以一罪。按「共同正犯間，非僅就其自己
    實施之行為負其責任，並在犯意聯絡之範圍內，對於他共同
    正犯所實施之行為，亦應共同負責，上訴人既持扁擔，邀帶
    他人共同行毆，即無區別刀傷、木器傷而分負責任之理」（
    最高法院三十二年上自第一九０五號判例參照）；本件被告
    甲○○、戊○○，因聽聞小吃店洗碗人員喊稱被告庚○○與
    人發生衝突，遂先後跑到上址衝突現場，與被告庚○○共同
    毆打傷害告訴人丁○○，依上開說明，被告甲○○、戊○○
    對於被告庚○○持折疊刀刺傷丁○○之行為，亦應共同負責
    ，故被告庚○○、甲○○、戊○○三人間，就傷害告訴人丁○○，有犯意聯絡及行為之分擔，皆為共同正犯。至公訴意
    旨認被告庚○○、甲○○、戊○○所為均係犯刑法第二百七
    十一條第二項、第一項之殺人未遂罪嫌，尚有未洽，已如前
    述，惟因起訴之基本社會事實同一，爰依法變更起訴法條。
    查被告甲○○前有事實欄所載之有期徒刑執行完畢紀錄，有
    臺灣高等法院被告前按紀錄表在卷可按，其於有期徒刑執行
    完畢後五年內，故意再犯本件有期徒刑以上之罪，為累犯，
    應依刑法第四十七條第一項規定加重其刑。爰審酌被告庚○○、甲○○及戊○○僅因行車糾紛之細故，即在道路上公然
    毆打傷害告訴人丁○○，顯然欠缺法治觀念，均應予非難，
    兼衡其等犯罪動機、目的、手段、告訴人所受傷勢嚴重，及
    被告庚○○所為傷害犯行及惡性均較重於被告甲○○、戊○○，惟被告庚○○犯後已與告訴人丁○○達成民事和解，並
    已賠償新台幣三十萬元，告訴人請求法院對該被告從輕量刑
    ，並給予自新機會等情，有告訴人於九十九年八月三日所提
    刑事陳報狀在卷可稽，而被告甲○○、戊○○迄未與被害人
    達成和解，亦未賠償所受損失，暨被告三人犯罪後坦承傷害
    犯行之態度等一切情狀，分別量處如主文所示之刑，並就被
    告甲○○、戊○○部分，均諭知易科罰金之折算標準，以資
    懲儆。
二、末查被告庚○○於八十四年間，雖曾因贓物案件，經本院以
    八十四年度易字第三一八七號判處有期徒刑三月，如易科罰
    金以銀元三百元折算一日，上訴後，經臺灣高等法院以八十
    四年度上易字第四七五六號駁回上訴而確定，於八十四年十
    二月十八日易科罰金執行完畢後，五年以內未曾因故意犯罪
    受有期徒刑以上刑之宣告，有臺灣高等法院被告前案紀錄表
    一份在卷可憑，其因一時失慮，致犯本罪，且犯後坦承傷害
    犯行，深知悔悟，並賠償告訴人三十萬元，告訴人請求法院
    給予被告庚○○自新機會，已如前述，則被告庚○○經此偵
    、審程序後，應知所警惕而無再犯之虞，本院因認所宣告之
    刑以暫不執行為適當，爰依刑法第七十四條第一項第一款規
    定，宣告緩刑二年，並依刑法第九十三條第一項第二款之規
    定在緩刑期內付保護管束，用啟自新。至扣案之折疊刀一支
    ，非屬槍砲彈藥刀械管制條例或內政部公告查禁刀械圖例所
    列管制之刀械，業經臺北縣政府警察局鑑驗屬實，有該局九
    十九年七月二日北縣警保字第０九九００九七九五四號函在
    卷可稽，但該折疊刀係被告庚○○所有，並供其與被告甲○○、戊○○共同傷害告訴人丁○○時犯罪所用之物，爰依法
    宣告沒收之。
據上論斷，應依刑事訴訟法第二百九十九條第一項前段、第三百
條，刑法第二十八條、第二百七十七條第一項、第四十七條第一
項、第四十一條第一項前段、第七十四條第一項第二款、第九十
三條第一項、第三十八條第一項第二款，刑法施行法第一條之一
，判決如主文。
本案經檢察官李巧菱到庭執行職務。
中    華    民    國    99    年    8     月    24    日
                  刑事第九庭  審判長 法  官   白光華
                                     法  官   連雅婷
                                     法  官   楊志雄
以上正本證明與原本無異。
如不服本判決應於收受判決後10日內向本院提出上訴書狀，並
應敘述具體理由。其未敘述上訴理由者，應於上訴期間屆滿後
20日內向本院補提理由書（均須按他造當事人之人數附繕本）
「切勿逕送上級法院」。
                                     書記官  陳春銘
中    華    民    國    99    年    8     月    24    日
附錄本案論罪科刑法條全文：
刑法第277條
傷害人之身體或健康者，處3年以下有期徒刑、拘役或1千元以下
罰金。
犯前項之罪因而致人於死者，處無期徒刑或7年以上有期徒刑；
致重傷者，處3年以上10年以下有期徒刑。

司法院資訊處製作；財團法人民間司法改革基金會備份。
